【裁判字號】    99,訴,445
【裁判日期】    990527
【裁判案由】    違反毒品危害防制條例
【裁判全文】
臺灣彰化地方法院刑事判決              99年度訴字第445號
公  訴  人  臺灣彰化地方法院檢察署檢察官
被      告  甲○○
上列被告因違反毒品危害防制條例案件，經檢察官提起公訴（99
年度毒偵字第338 號）及就同一案件移送併辦（99年度毒偵字第
630 號），本院依簡式審判程序判決如下：
    主  文
甲○○施用第一級毒品，累犯，處有期徒刑玖月，扣案之海洛因
貳包（淨重分別為零點零玖零公克及零點零捌壹公克）及其
包裝袋均沒收銷燬之，扣案之塑膠空袋壹包沒收。又施用第二級
毒品，累犯，處有期徒刑陸月，扣案之玻璃球管壹個及塑膠空袋
壹包均沒收。主刑部分應執行有期徒刑壹年壹月。
    犯罪事實
一、甲○○前於民國90年間，因施用毒品案件，經本院裁定送觀
    察勒戒後，因無繼續施用毒品傾向，於90年5月10日執行完
    畢釋放，並由臺灣彰化地方法院檢察署檢察官以90年度毒偵
    字第1751號為不起訴處分確定；同年間又因施用第一、二級
    毒品案件，再經本院以90年度毒聲字第2692號裁定令入戒治
    處所施以強制戒治，嗣其成效經評定合格，無繼續戒治必要
    ，由本院以91年度毒聲字第217號裁定停止戒治，於91年2月
    6日停止戒治出監，所餘戒治期間付保護管束，迄91年6月25
    日保護管束期滿未經撤銷，而視為強制戒治執行完畢，同次
    犯行並經檢察官起訴，繼由本院以90年度訴字第914號判處
    有期徒刑8月、5月，應執行有期徒刑11月確定，入監執行後
    ，於95年9月6日徒刑執行完畢出監。近又因施用第一、二級
    毒品案件，經本院以99年度訴字第115號判處有期徒刑8月、
    5月，應執行有期徒刑1年確定（現在執行中）。
二、詎甲○○仍不思悔改，又基於施用第一級毒品海洛因之犯意
    ，於99年2月21日22時許，在其位於彰化縣田中鎮○○里○
    ○路○段178號之住處內，以將海洛因粉末摻入香菸內點燃吸
    食煙霧之方式，施用第一級毒品海洛因1次。另基於施用第
    二級毒品甲基安非他命之犯意，於99年2月22日24時許，在
    同上開處所，以將甲基安非他命置於玻璃管內點火燒烤成煙
    霧狀後再吸入體內之方式，施用第二級毒品甲基安非他命1
    次。嗣於99年2 月23日上午7 時許，為警持搜索票至其上開
    住處執行搜索，當場並扣得其所有之海洛因2 包（驗餘淨重
    各為0.0903公克，及00381 公克），及其於前開時、地施用
    甲基安非他命所使用之玻璃球管1 個，為裝填海洛因及甲基
    安非他命供己施用之塑膠空袋1 包，另查獲其友人蕭世達所
    有而與本案無關之注射針筒6 支及削尖鏟管2 支。嗣經警對
    甲○○採尿送驗後，結果呈現嗎啡陽性及甲基安非他命反應
    ，而查悉上情。
三、案經彰化縣警察局田中分局報請臺灣彰化地方法院檢察署檢
    察官偵查起訴。
    理  由
一、本件被告甲○○所犯係死刑、無期徒刑、最輕本刑為3年以
    上有期徒刑以外之罪，其於準備程序就前揭被訴事實為有罪
    之陳述，經受命法官告知簡式審判程序之旨，並聽取其與公
    訴人之意見後，本院認無不得或不宜改依簡式審判程序進行
    之處，爰依刑事訴訟法第273條之1第1項、第284條之1，裁
    定本案由受命法官獨任進行簡式審判程序，合先敘明。
二、上開犯罪事實，有下列證據可資證明：
    (一)彰化縣警察局田中分局委託檢驗尿液代號與真實姓名對照
      認領單。
    (二)詮昕科技股份有限公司濫用藥物尿液檢驗報告。
    (三)彰化縣警察局田中分局所持本院核發之搜索票。
    (四)臺灣高等法院被告前案紀錄表，及偵卷所附刑案資料查註
      紀錄表。
    (五)扣案之海洛因2 包（驗餘淨重各為0.0903公克及0.0381公
      克），及行政院衛生署草屯療養院鑑定書1 份（草療鑑字
      第0990200195號，附於本院卷）；扣案之玻璃球管1 個，
      及塑膠空裝1包。
    (六)被告於警詢、偵訊及本院審理時之自白。
三、論罪科刑：
    (一)按毒品危害防制條例於92年7月9日修正公布，自93年1 月
      9日施行，其中第20條、第23條將施用毒品之刑事處遇程
      序，區分為「初犯」及「5年內再犯」、「5年後再犯」。
      依其立法理由之說明：「初犯」，經觀察、勒戒或強制戒
      治後，應為不起訴處分或不付審理之裁定；經觀察、勒戒
      或強制戒治執行完畢釋放後，「5年內再犯」者，因其再
      犯率甚高，原實施之觀察、勒戒及強制戒治既已無法收其
      實效，爰依法追訴或裁定交付審理。至於經觀察、勒戒或
      強制戒治執行完畢釋放後，「5年後再犯」者，前所實施
      之觀察、勒戒或強制戒治已足以遮斷其施用毒品之毒癮，
      為期自新及協助其斷除毒癮，仍適用「初犯」規定，先經
      觀察、勒戒或強制戒治之程序。從而依修正後之規定，僅
      限於「初犯」及「5年後再犯」二種情形，始應先經觀察
      、勒戒或強制戒治程序。倘被告於5年內已再犯，經依法
      追訴處罰，縱其第3次（或第3次以上）再度施用毒品之時
      間，在初犯經觀察、勒戒或強制戒治執行完畢釋放5年以
      後，已不合於「5年後再犯」之規定，且因已於「5年內再
      犯」，顯見其再犯率甚高，原實施觀察、勒戒或強制戒治
      ，已無法收其實效，即應依該條例第10條處罰（最高法院
      95年第7 次及97年第5 次刑事庭會議決議參照）。查本件
      被告前因施用毒品案件，經送觀察勒戒執行完畢釋放後5
      年內，仍因施用毒品犯行而遭訴追、判刑（參見犯罪事實
      欄所載），是本件被告並不合於「5 年後再犯」之規定，
      揆諸上開說明，被告所為已符合毒品危害防制條第23條第
      2 項之所定之追訴要件，並無「初犯」規定之適用，自毋
      須再重新施予觀察、勒戒之處遇程序，而應直接訴追處罰
      。
    (二)核被告所為，係犯毒品危害防制條例第10條第1 項之施用
      第一級毒品罪，及同條第2項之施用第二級毒品罪。被告
      於施用前持有第一、二級毒品之低度行為，應為施用之高
      度行為所吸收，不另論罪。被告所犯前揭2罪，犯意各別
      ，行為互殊，應分論併罰。
    (三)犯罪事實欄第一段所載被告之前案紀錄，有臺灣高等法院
      被告前案紀錄表，及偵卷所附刑案資料查註紀錄表在卷可
      參。其於上開案件有期徒刑之刑執行完畢後5年以內故意
      再犯本件有期徒刑刑以上之2罪，均為累犯，應各依刑法
      第47條第1項之規定，加重其刑。
    (四)爰審酌被告前有施用毒品之前科，復曾觀察勒戒、強制戒
      治等處分，猶未能戒除毒癮，而再為本件施用毒品之犯行
      ，尚乏禁絕毒害之決心，惟其近因另案所犯施用毒品罪遭
      判刑而尚未執行，且其於本院審理時尚能坦認犯行，頗有
      悔悟之心，暨審酌被告之智識程度、素行紀錄等一切情狀
      ，量處如主文所示之刑，並定其應執行之刑，以資儆懲。
四、沒收：
    (一)扣案之海洛因2 包（驗餘淨重各為0.0903公克及0.0381公
      克），係第一級毒品，該毒品與其無法析離之包裝袋，均
      應依毒品危害防制條例第18條第1 項前段宣告沒收銷燬之
      。
    (二)扣案之塑膠空裝袋1 包，係被告所有為裝填海洛因、甲基
      安非命供己施用而預備之物，至扣案之玻璃球管1 個，則
      係被告所有，供其為本案施用第二毒品犯行使用之物，業
      據被告於本院審理時供承在卷，應依刑法第38條第1 項第
      2 款之規定宣告沒收。
    (三)至警方於99年2 月23日7 時許至被告住處搜索時所查獲之
      注射針筒6 支及削尖吸管2 支，屬被告友人蕭世達所有，
      此有蕭世達簽名之扣押物品目錄表在卷可參（99年度毒偵
      字第338 號卷宗第11頁），並非被告所有之物，且無法認
      定確係供被告施用毒品所用之物，爰不就上揭物品宣告沒
      收。又警方於99年1 月20日14時30分許，持搜索票至被告
      上開住處進行搜索，而當場查扣之海洛因3 包（驗餘淨重
      合計0.3138公克）與玻璃吸食器1 個，均在被告本案施用
      第一、二級毒品犯行前為警查扣，顯與被告本案施用毒品
      犯行無關，爰不予宣告沒收，均附此敘明。
五、如不服本判決應於收受判決後10日內向本院提出上訴書狀，
    並應敘述具體理由。其未敘述上訴理由者，應於上訴期間屆
    滿後20日內向本院補提理由書（須附繕本），切勿逕送上級
    法院。
據上論斷，應依刑事訴訟法第273條之1第1項、第299條第1項前
段、第310條之2、第454條第1項，毒品危害防制條例第10條第1
項、第2項、第18條第1項前段，刑法第11條、第38條第1項第2款
、第47條第1項、第51條第5款，判決如主文。
本案經檢察官賴志盛到庭執行職務。
中    華    民    國    99    年    5     月    27    日
                  刑事第七庭      法  官  黃玉齡
以上正本證明與原本無異。
如不服本判決，應於收受判決後10日內向本院提出上訴書狀，並
應敘述具體理由；其未敘述上訴理由者，應於上訴期間屆滿後20
日內向本院補提理由書（均須按他造當事人之人數附繕本「切勿
逕送上級法院」）。
中    華    民    國    99    年    5     月    27    日
                                  書記官  黃鏽金
附錄論罪科刑法條：
毒品危害防制條例第10條
施用第一級毒品者，處6月以上5年以下有期徒刑。
施用第二級毒品者，處3年以下有期徒刑。

司法院資訊處製作；財團法人民間司法改革基金會備份。
